【裁判字號】    92,訴,223
【裁判日期】    921128
【裁判案由】    偽造有價證券等
【裁判全文】
臺灣基隆地方法院刑事判決                          九十二年度訴字第二二三號
    公  訴  人  臺灣基隆地方法院檢察署檢察官
    被      告  丙○○
    指定辯護人  甲○公設辯護人
右列被告因偽造有價證券等案件，經檢察官提起公訴（九十二年度偵字第一三○號）
，甲○判決如左：
    主      文
丙○○意圖供行使之用，而偽造有價證券，處有期徒刑壹年捌月，緩刑肆年。
附表壹所示附條件買賣合約書上偽造之「乙○○」署押及「呂永正」印文各貳枚、附
表二所示聲明書上偽造之「乙○○」署押及「呂永正」印文各壹枚、附表三所示本票
上偽造之「乙○○」署押及「呂永正」印文而偽造共同發票人部分與偽刻之「呂永正
」印章壹枚，均沒收。
    事      實
一、丙○○係位於桃園縣中壢巿中華路一段「三和汽車股份有限公司」基隆分公司（
    下稱三和汽車基隆分公司）汽車銷售員，於民國八十九年五月間，丁○○前往三
    和汽車基隆分公司，與丙○○接洽購買車牌號碼五Ａ─四四九九號自小客車一部
    ，並以該車為擔保，向址設臺北市○○○路二○五號九樓九○二室「福灣企業股
    份有限公司」（下稱福灣公司）申請辦理貸款新臺幣（下同）五十九萬九千零五
    十二元以為付款。丁○○與友人乙○○商議由乙○○擔任購車貸款連帶保證人後
    ，丙○○乃於八十九年五月三十一日前往丁○○位於基隆巿龍安街四一號一樓之
    住所，由丁○○先在動產擔保交易附條件買賣設定登記申請書、如附表一所示附
    條件買賣合約、附表二所示之聲明書及附表三所示之本票等文件上簽名用印。丙○○隨後本應再將前開附條件買賣合約、聲明書及本票，交由答應擔任連帶保證
    人之乙○○親自在前揭文書上之連帶保證人、對保人及共同發票人欄位簽名蓋章
    ，惟丙○○因未能即時聯絡上乙○○，為圖一時之便，竟未經乙○○之授權，先
    委由不知情之同事在基隆巿不明刻印店偽刻「呂永正」（「政」字誤刻為「正」
    ）之印章一枚，並基於行使偽造私文書之犯意，委由不知情之同事接續在前揭附
    條件買賣合約書乙方連帶保證人及對保人欄、聲明書保證人欄位上分別偽簽「乙○○」之署名各一枚後，再由其以所偽刻之「呂永正」印章接續在上開文件之相
    同欄位上分別加蓋「呂永正」之印文各一枚，表示乙○○係丁○○購車之連帶保
    證人，均致生損害於乙○○及福灣公司。又意圖供行使之用，基於偽造有價證券
    之犯意，委由不知情之同事在附表三所示本票共同發票人欄位上偽簽「乙○○」
    之署名一枚後，復由其以前揭偽刻之印章加蓋在前揭本票之相同欄位上，而偽造
    「乙○○」之印文一枚，表示乙○○係該本票之共同發票人，嗣再通知乙○○傳
    真其身分證及房屋所有權狀至三和汽車基隆分公司，並將乙○○傳真之文件併同
    前揭文件交付福灣公司，均足以生損害於乙○○及福灣公司。嗣丁○○在九十年
    間因未能按時繳付分期付款，福灣公司依連帶保證契約對呂文政連帶求償，呂文
    政否認有親自簽名，始悉上情。
二、案經福灣公司訴由臺灣基隆地方法院檢察署檢察官偵查起訴。
    理      由
一、右揭事實，業據被告丙○○於甲○審理時坦承不諱（見甲○九十二年十一月十三
    日審判筆錄），核與被害人即證人乙○○於偵查及甲○調查、審理時指稱或證稱
    ：其有答應擔任丁○○購車貸款之保證人，但並未親自在如附表一至三所示之附
    條件買賣合約、聲明書及本票上簽名蓋章，亦未授權他人代其簽名蓋章，被告丙○○僅有以電話要求其傳真房屋權狀等資料給他，以核對是否符合保證人資格，
    從未告知要代其簽名蓋章之事，其亦未在電話中同意被告代其簽名蓋章等語相符
    （見他字二四八號偵查卷第二九頁、他字一四三號偵查卷第九至十頁、甲○九十
    二年十月二十三日訊問筆錄、九十二年十一月十三日審判筆錄），並經證人丁○○於偵查及甲○調查、審理時結證稱：被告丙○○至其家對保時，乙○○並不在
    場，是其先在如附件一所示附條件買賣合約書等文件上簽名後，再由被告聯絡乙○○簽名一事，其並未親眼看見乙○○簽名等語屬實（見他字第二四八號偵查卷
    第二八頁反面至二九頁、他字一四三號偵查卷第十六頁反面至十七頁），且附表
    一至三所示之附條件買賣合約書、聲明書及本票上「乙○○」簽名字跡與被害人
    乙○○當庭簽名字跡、詢問筆錄上及基隆市第二信用合作社信用卡申請書、印鑑
    卡上親筆簽名字跡特徵不符；乙○○稱其於前揭簽約時未在場及契約書上乙○○
    名字非其所寫等語，經測試無情緒波動反應，研判未說謊，亦分別有法務部調查
    局九十一年十一月二十九日調科貳字第○九一○○七八三○九○號鑑定通知書及
    該局九十二年三月十一日調科參字第○九二○○○六一七八○號測謊報告書附卷
    可稽。此外，復有如附表一至三所示之附條件買賣合約書、聲明書、本票及動產
    擔保交易附條件買賣設定登記申請書各一紙在卷可資佐證。事證明確，被告犯行
    洵堪認定，應依法論科。
二、核被告丙○○所為，係犯有刑法第二百零一條第一項之偽造有價證券罪、第二百
    十六條、第二百十條之行使偽造私文書罪。其利用不知情之同事偽造乙○○之印
    章，並於附表一所示附條件買賣合約書、附表二所示聲明書及附表三所示之本票
    上偽造乙○○之署名，應論以間接正犯。又其偽造印章為偽造私文書之預備行為
    ，偽造印文乃偽造私文書及偽造有價證券之一部，僅構成偽造私文書罪、偽造有
    價券罪；偽造有價證券及偽造私文書後復持以行使，行使有價證券、偽造私文書
    之低度行為應分別為偽造有價證券及行使偽造私文書之高度行為所吸收，均不另
    論罪。另被告雖自己或利用不知情之同事先後多次在前揭附條件買賣合約書及聲
    明書上偽造乙○○之署名及印文，惟此仍屬一犯意接續多次行為，侵害同一法益
    ，應為接續犯，屬單純一罪，公訴人認係連續犯尚有未洽。再被告所犯前揭二罪
    間，有方法結果之牽連關係，應從一重之偽造有價證券罪處斷。公訴人雖未就被
    告行使偽造私文書部分提起公訴，然此部分之犯罪事實與起訴之偽造私文書部分
    ，有吸收犯實質上一罪之關係，為起訴效力所及，甲○自得併予審理。又衡諸被
    告係因未能即時聯絡欲擔任魏永清購車保證人之乙○○，一時失慮，便宜行事，
    始未徵得乙○○同意而為本件犯行，惟借款人丁○○現僅餘九萬二千五百二十一
    元之貸款未繳納（見甲○卷附福灣公司分期件結清報價單），對被害人乙○○及
    福灣公司造成之損害非鉅，且告訴人福灣公司亦當庭表示不予追究（見甲○九十
    二年十一月十三日審判筆錄），情輕法重，其犯罪情狀尚堪憫恕，爰依法第五十
    九條規定，酌量減輕其刑。爰審酌上情及被告並無前科，素行尚佳、犯後認罪之
    態度等一切情狀，並參酌公訴人當庭之求刑，量處如主文所示之刑，以示懲儆。
    末查被告未曾受有期徒刑以上刑之宣告，有卷附臺灣高等法院被告全國前案紀錄
    表可按，其因一時失慮而罹刑章，經此罪刑之宣告當知警惕，應無再犯之虞，故
    甲○認其所宣告之刑以暫不執行為適當，併予宣告緩刑四年，以啟自新。
三、附表一所示附條件買賣合約書上偽造之「乙○○」署押及「呂永正」印文各二枚
    、附表二所示聲明書上偽造之「乙○○」署押及「呂永正」印文各一枚與偽刻之
    「呂永正」印章一枚，乃偽造之署押、印文及印章，雖均未扣案，然不能證明已
    滅失，則不問屬於被告與否，均應依刑法第二百十九條規定宣告沒收之。至附表
    三所示之本票一紙，為共同發票人之本票，僅共同發票人欄部分係屬偽造，發票
    人丁○○之簽名及印文均為真正，就發票人部分仍屬有效之票據，故甲○僅就共
    同發票人欄上偽造「乙○○」署押及「呂永正」印文而偽造共同發票人部分，依
    刑法第二百零五條規定宣告沒收，而不就整張本票予以沒收（參見最高法院八十
    四年臺上字第一五五○號判例、八十六年度台上字第七一八號判決），附此敘明
    。
據上論斷，應依刑事訴訟法第二百九十九條第一項前段，刑法第二百零一條第一項、
第二百十六條、第二百十條、第五十九條、五十五條、第七十四條第一款、第二百零
五條、第二百十九條、罰金罰鍰提高標準條例第一條前段，判決如主文。
本案經檢察官林秋田到庭執行職務。
中      華      民      國      九十二    年    十一    月    二十八    日
                                  臺灣基隆地方法院刑事第四庭
                          審判長法    官  鄭  景  文
                                            法    官  王  翠  芬
                                            法    官  王  美  婷
右正本證明與原本無異。
對於本件判決如有不服，應於收受送達後十日內，向甲○提出上訴書狀，上訴於臺灣
高等法院，並按他造當事人之人數附具繕本。
                                            書 記 官  劉  珍  珍
中      華      民      國      九十二    年    十一    月    二十八    日
附錄本案論罪科刑法條：
刑法第二百零一條
意圖供行使之用，而偽造、變造公債票，公司股票或其他有價證券者，處三年以上十
年以下有期徒刑，得併科三千元以下罰金。
行使偽造、變造之公債票、公司股票或其他有價證券或意圖供行使之用收集或交付於
人者，處一年以上七年以下有期徒刑，得併科三千元以下罰金。
刑法第二百十六條：
行使第二百十條至第二百十五條之文書者，依偽造、變造文書或登載不實事項或使登
載不實事項之規定處斷。
刑法第二百十條：
偽造、變造私文書，足以生損害於公眾或他人者，處五年以下有期徒刑。
附表壹：附條件買賣合約書壹紙
甲方：福灣企業股份有限公司（即出賣人），乙方：丁○○（即買受人），丙方：三
和汽車股份有限公司（即交車經銷商），乙方連帶保證人乙○○，日期八十九年五月
三十一日，（連帶保證人欄下及對保人欄下，偽造「乙○○」之署押及偽造「呂永正
」之印文各二枚）
附表貳：聲明書壹紙
立聲明人：(一)買受人：丁○○，(二)保證人：乙○○，（立聲明人欄下，偽造「乙○○
」之署押及偽造「呂永正」之印文各一枚）
附表：本票壹紙
發票人：丁○○，共同發票人：乙○○，金額：新台幣肆拾陸萬元整，付款地：台北
市○○○路二○五號九樓九○二室，發票日：八十九年五月三十一日，到期日：八十
九年八月三十日，（共同發票人欄下，偽造「乙○○」之署押及偽造「呂永正」之印
文而偽造共同發票人部分）。


司法院資訊處製作；財團法人民間司法改革基金會備份。
